臺灣高等法院刑事判決　　　　　　　 94年度交上易字第184號
上　訴　人　臺灣士林地方法院檢察署檢察官
被　　　告　甲○○
上列上訴人因被告過失傷害案件，不服臺灣士林地方法院93年度
交易字第261號，中華民國94年5月27日第一審判決（起訴案號：
臺灣士林地方法院檢察署93年度偵字第9993號），提起上訴，本
院判決如下：
    主  文
上訴駁回。
    事  實
一、甲○○係受僱於久瓏開發股份有限公司（下稱久瓏公司）擔
    任駕駛業務，平時以駕駛預拌混泥土車為業，為從事駕駛業
    務之人，於民國（下同）九十三年十月十五日上午八時五十
    分許，駕駛車牌號碼6H-4 39號預拌混泥土車沿臺北縣汐止
    市○○路由西往東方向行駛，行經臺北縣汐止市○○路與工
    建路之交叉路口欲又轉工建路時，本應注意汽車行駛時，駕
    駛人應注意兩車併行之間隔，並隨時採取必要之安全措施，
    且轉彎車應禮讓直行車先行，而當時天氣晴，有日間自然光
    線，柏油路面乾燥無缺陷，道路無障礙物且視距良好，有行
    車管制號誌正常運作，均無不能注意之情事，適乙○○騎乘
    車牌號碼UGH-533號輕型機車，沿臺北縣汐止市○○路欲繼
    續直行通過中興路與工建路口，詎甲○○竟疏未注意其駕駛
    之預拌混泥土車應與乙○○所騎乘輕型機車間保持適當之安
    全間隔，復未禮讓已進入該交叉路口繼續直行之乙○○所騎
    乘之輕型機車先行，致二車於該交叉路口發生碰撞，乙○○
    與其騎乘之機車均捲入該預拌混泥土車右前輪下方，乙○○
    因而受有雙側下肢膝關節以下創傷性截肢之重傷害，甲○○
    於肇事後，在未被有偵查犯罪職權之公務員發覺前，主動向
    前往處理車禍之臺北縣政府警察局汐止分局交通分隊員警自
    首犯罪，而接受裁判。
二、案經被害人乙○○訴由臺北縣政府警察局汐止分局報請臺灣
    士林地方法院檢察署檢察官偵查起訴。
    理  由
一、訊據被告甲○○對於上揭時、地駕駛預拌混泥土車在交叉路
    口未保持兩車併行間隔及未禮讓直行機車先行而與告訴人乙
    ○○所騎乘之機車發生碰撞之事實坦承不諱（見偵查卷第二
    五頁至第二八頁，原審卷第二四頁、第三七頁、第四一頁至
    第四四頁，本院卷第十八頁至第十九頁），而被告與告訴人
    所騎乘之機車在前述交叉路口發生擦撞等情，亦有證人即在
    該交叉路口指揮交通之李忠宇於警詢及偵查中證述明確（見
    偵查卷第三四頁至第三六頁、第五五頁至第五六頁），復有
    臺北縣政府警察局交通事故現場圖、調查報告表及肇事現場
    照片34幀在卷可稽（見偵查卷第九頁至第二三頁）。而告訴
    人乙○○因本件車禍受有有雙側下肢膝關節以下創傷性截肢
    之傷害，有國防大學國防醫學院三軍總醫院附設民眾診療服
    務處九十三年十月五日之診斷證明書附卷可憑（見偵查卷第
    三九頁）。又告訴人因上述傷勢，造成兩側膝以上創傷性截
    肢，經過十數次手術方穩定其傷勢，已達完全喪失兩膝以下
    所有功能等情，亦有國防醫學院三軍總醫院九十四年一月三
    十一日集逵字第0940001791號函及告訴人出院病歷摘要在卷
    可查（見原審卷第十三頁至第十五頁），告訴人所受之傷害
    核與刑法第十條第四項第四款所定「重傷害」要件相符，告
    訴人因此受有重傷害乙節，亦堪認定。
二、按汽車行駛時，駕駛人應注意兩車併行之間隔，並隨時採取
    必要之安全措施，又汽車行駛至交岔路口，轉彎車應讓直行
    車先行。但直行車尚未進入交岔路口，而轉彎車已達中心處
    開始轉彎，直行車應讓轉彎車先行，道路交通安全規則第九
    十四條第三項後段及第一百零二條第一項第六款分別訂有明
    文。本件被告駕車行經交叉路口，自應注意遵守上開規定，
    而參以當時天氣晴，有日間自然光線，柏油路面乾燥無缺陷
    ，道路無障礙物視距良好，行車管制號誌正常運作，均無不
    能注意之情事，詎其竟疏於注意，未與告訴人所騎乘之機車
    併行時應保持適當間距，且依卷附現場照片（見偵查卷第20
    頁）及道路交通事故現場圖所示，告訴人所騎乘之機車與被
    告所駕駛之預拌混泥土車之撞擊點為工建路之行人穿越道上
    ，告訴人乙○○所騎乘之機車已直行超越中興路之停止線而
    已進入中興路與工建路之交叉路口甚明，被告行駛至交叉路
    口未禮讓已進入該交叉路口直行之告訴人機車先行，致撞擊
    告訴人之機車，使告訴人受傷，被告顯有過失，而本件交通
    事故經送請臺灣省臺北縣區車輛行車事故鑑定委員會之鑑定
    結果，亦認本件係被告駕駛自用大貨車，右轉未注意右側直
    行車，為肇事原因，亦有該委員會九十四年一月三日北鑑字
    第931749號函及鑑定意見書在卷可憑（見原審卷第九頁至第
    十一頁）。告訴人所受之傷害，確係因本件車禍所造成，被
    告之過失駕駛行為，與告訴人之受傷間，具有相當因果關係
    ，亦可認定。本件事證明確，被告過失犯行洵堪認定，應予
    依法論科。
三、被告甲○○係受僱於久瓏公司擔任駕駛，平時以駕駛預拌混
    泥土車為業，於前揭時、地駕駛並載運預拌混泥土送貨而行
    經該地等情，有明礫開發有限公司之送貨單二紙、被告之職
    業聯結車駕駛執照及行車執照影本在卷足稽（見偵查卷第四
    三頁、第四四頁、第四八頁），被告為從事駕駛業務之人。
    核被告所為，係犯刑法第二百八十四條第二項後段之業務過
    失致人重傷害罪。又被告於肇事後，停留肇事現場，在未被
    有偵查犯罪職權之公務員發覺前，主動向前往處理車禍之臺
    北縣政府警察局汐止分局交通分隊員警自首犯罪，接受裁判
    ，有道路交通事故肇事人自首情形記錄表可參，應依刑法第
    六十二條前段減輕其刑。
四、原審以被告所犯事證明確，適用刑法第二百八十四條第二項
    後段、第四十一條第一項、第六十二條前段，罰金罰鍰提高
    標準條例第一條前段、第二條，並審酌被告於駕駛預拌混泥
    土車之際非但未更謹慎，猶為一時便利，貿然右轉，致生本
    件車禍，過失責任不輕，惟犯後均能坦承犯行，犯後態度尚
    稱良好；告訴人乙○○因本件車禍致留有前述之重傷害，造
    成告訴人及其家屬之損害鉅大，未賠償告訴人之損害等一切
    情狀，量處有期徒刑六月，並諭知易科罰金折算標準，經核
    其認事用法洵無不當，量刑亦屬妥適。檢察官循告訴人請求
    上訴以被告未出面與告訴人協商賠償事宜，並以原判決量刑
    過輕為由，指摘原判決不當，惟告訴人已受領強制責任險理
    賠新台幣（下同）一百一十八萬元及被告與久瓏公司連帶賠
    償一百二十五萬元，且被告於九十四年九月五日前再給付二
    十萬元予告訴人並由告訴人收訖無訛，此有告訴人與本院所
    呈之陳報狀、和解書附卷可稽（見本院卷第二七頁至第二八
    頁），是被告坦承犯案且與告訴人達成和解，態度良好，檢
    察官上訴為無理由，應予駁回。
據上論斷，應依刑事訴訟法第三百六十八條，判決如主文。
本案經檢察官林炳雄到庭執行職務。
中　　華　　民　　國　　94　　年　　10　　月　　19　　日
　　　　　　　　　刑事第13庭    審判長法　官  劉景星
　　　　　　　　　　　　　　　　　    法　官  陳博志
　　　　　　　 　 　　　　　　　　　　法　官  李春地
以上正本證明與原本無異。
不得上訴。
                                      書記官  吳鎮鑫
中　　華　　民　　國　　94　　年　　10　　月　　19　　日
附錄：本案論罪科刑法條全文
刑法第284條
因過失傷害人者，處六月以下有期徒刑、拘役或五百元以下罰金
，致重傷者，處一年以下有期徒刑、拘役或五百元以下罰金。
從事業務之人，因業務上之過失傷害人者，處一年以下有期徒刑
、拘役或一千元以下罰金，致重傷者，處三年以下有期徒刑、拘
役或二千元以下罰金。
